【裁判字號】    97,易,978
【裁判日期】    980430
【裁判案由】    詐欺
【裁判全文】
臺灣雲林地方法院刑事判決               97年度易字第978號
公  訴  人  臺灣雲林地方法院檢察署檢察官
被      告  甲○○
上列被告因詐欺案件，經檢察官提起公訴（97年度偵字第5461號
），被告就被訴事實為有罪之陳述，本院合議庭裁定進行簡式審
判程序，判決如下：
    主  文
甲○○幫助犯詐欺取財罪，處有期徒刑伍月，如易科罰金，以新
臺幣壹仟元折算壹日。
    事  實
一、甲○○預見將自己金融帳戶提供予他人使用，足供他人作為
    詐欺取財犯罪之用，竟仍基於縱使有人以其帳戶實施詐欺取
    財犯罪，亦不違背其本意之幫助犯意，於民國95年10月間某
    日，在雲林縣北港鎮某處圓環，將其於92年10月22日向華僑
    商業銀行（與花旗銀行合併，現為花旗【臺灣】商業銀行）
    北港分行申請開立帳號00000000000000號帳戶（下稱花旗北
    港分行帳戶）之存摺、提款卡及密碼，交付予姓名年籍不詳
    之成年男子使用。嗣該成年男子所屬之詐騙集團成員取得上
    開帳戶後，即意圖為自己不法之所有，於97年5 月7 日下午
    1 時許，撥打電話向丙○○佯稱：其為香港六合彩基金管理
    委員會委託之香港匯豐銀行發放獎金承辦人員「馬正峰」，
    因中香港六合彩基金管理委員會2 等獎，辦理領取獎金手續
    費用，要匯款至指定帳戶云云，致丙○○信以為真陷於錯誤
    ，依其指定分別於97年6 月4 日匯款新臺幣（下同）40,000
    元、6 月9 日匯款60,000元、6 月19日匯款70,000 元 、6
    月23日匯款62,000元、6 月26日匯款38,000元、6 月30日匯
    款50,000元、7 月1 日匯款40,000元、7 月8 日匯款50,000
    元、7 月9 日匯款50,000元、7 月14日匯款50,000元、7 月
    31日匯款50,000元、8 月6 日匯款50,000元至甲○○前揭花
    旗北港分行帳戶內，款項匯入隨即遭該詐騙集團成員提領，
    嗣經丙○○發覺受騙後報警處理始循線查悉上情。
二、案經臺北縣政府警察局蘆洲分局報告臺灣雲林地方法院檢察
    署檢察官偵查起訴。
    理  由
一、本件被告甲○○所犯係死刑、無期徒刑、最輕本刑為3 年以
    上有期徒刑以外之罪，被告就被訴事實為有罪之陳述，經本
    院裁定由受命法官獨任以簡式審判程序審理，依刑事訴訟法
    第273 條之2 、同法第159 條第2 項之規定，不適用傳聞法
    則有關限制證據能力之相關規定，合先敘明。
二、上揭事實，業據被告坦承不諱，且經證人即被害人丙○○於
    警詢時證述明確，並有高雄市政府警察局前鎮分局草衙派出
    所受理刑事案件報案三聯單（警卷第24頁）、匯款單12張（
    警卷第9 至13頁）、被告花旗北港分行帳戶之開戶基本資料
    、存摺往來明細表、金融卡及印鑑掛失明細（偵卷第9 至20
    頁）在卷可稽，足認被告自白與事實相符，堪可採信。又金
    融帳戶可供款項之存匯、提領，一般人均可輕易申請，一般
    作為正常使用之帳戶，並無使用他人帳戶之必要，苟不以自
    己名義申請開戶，反向他人索借金融機構帳戶，衡情應能懷
    疑借用者欲以之作為財產犯罪使用，以掩護不法行為所得，
    本件被告受有基本教育，於交付帳戶時已為成年人，顯有相
    當智慮可預見提供帳戶足供他人作為詐欺取財等不法犯罪之
    用，且該等非法使用方法並不違背其本意，被告有幫助詐欺
    取財之未必故意甚明。本件事證明確，被告犯行堪以認定，
    應依法論科。
三、核被告甲○○所為係犯刑法第30條第1 項、第339 條第1 項
    之幫助詐欺取財罪。被告幫助詐騙集團成員犯前開罪名，依
    刑法第30條第2 項之規定，按正犯之刑減輕之。又幫助犯係
    從屬於正犯而成立，以正犯已經犯罪為要件，故幫助犯並非
    其幫助行為一經完成，即成立犯罪，必其幫助行為或其影響
    力持續至正犯實施犯罪始行成立，是否合乎減刑要件，有無
    減刑條例等相關法律之適用，亦應以該時點為準據（最高法
    院86年度臺上字第22號判決意旨參照），本件被告雖於95年
    10月間將前揭花旗北港分行帳戶交付予他人，惟正犯實施詐
    欺取財之犯罪時間係於97年5 月至8 月間，並非在96年4 月
    24日以前，不得依中華民國96年罪犯減刑條例之規定減刑，
    附此敘明。爰審酌被告提供帳戶供他人犯罪使用，便利他人
    遂行犯罪行為，使無辜之被害人受害，影響社會經濟秩序，
    更造成警方查緝困難，對於社會治安及他人財產權之危害不
    輕，及其犯後尚知坦承犯行、教育程度為國中畢業等一切情
    狀，量處如主文所示之刑，並諭知易科罰金之折算標準。
據上論斷，應依刑事訴訟法第273 條之1 第1 項、第299 條第1
項前段，刑法第339 條第1 項、第30條第2 項、第41條第1 項前
段，刑法施行法第1 條之1 第1 項、第2 項前段，判決如主文。
本案經檢察官乙○○到庭執行職務。
中    華    民    國    98    年    4     月    30    日
                  刑事第四庭    法  官  王  素  珍
以上正本證明與原本無異。
如不服本判決應於收受判決後10日內向本院提出上訴書狀，並應
敘述具體理由；其未敘述上訴理由者，應於上訴期間屆滿後20日
內向本院補提理由書（均須按他造當事人之人數附繕本）。「切
勿逕送上級法院」。
                                書記官  吳  伊  婷
中    華    民    國    98    年    4     月    30    日
附錄本案論罪科刑法條：
中華民國刑法第339條第1項
（普通詐欺罪）
意圖為自己或第三人不法之所有，以詐術使人將本人或第三人之
物交付者，處5 年以下有期徒刑、拘役或科或併科1 千元以下罰
金。
以前項方法得財產上不法之利益或使第三人得之者，亦同。
前二項之未遂犯罰之。


司法院資訊處製作；財團法人民間司法改革基金會備份。
